【裁判字號】    89,小上,143
【裁判日期】    891020
【裁判案由】    給付應得利益
【裁判全文】
臺灣臺北地方法院民事裁定  八十九年小上字第一四三號
    上  訴  人  乙○○
    被  上訴人  甲○○
右當事人間給付應得利益事件，上訴人對於中華民國八十九年八月十四日本院台北簡
易庭八十九年度北小字第一三○八號第一審判決提起上訴，本院裁定如左：
    主  文
上訴駁回。
第二審訴訟費用由上訴人負擔。
    理        由
一、按關於請求給付金錢或其他代替物或有價證券之訴訟，其標的金額或價額在新台
    幣十萬元以下者，適用本章所定之小額程序。對於小額訴訟之第一審裁判，得上
    訴或抗告於管轄之地方法院，其審判以合議行之。對於前項第一審裁判之上訴或
    抗告，非以其違背法令為理由，不得為之。至其上訴狀應記載上訴理由，表明下
    列各款事項：一、原判決所違背之法令及其具體內容。二、依訴訟資料可認為原
    判決有違背法令之具體事實。上訴狀內未表明上訴理由者，上訴人應於提起上訴
    狀後二十日內，提出理由書於原第二審法院，未提出者，毋庸命其補正，原第二
    審法院以裁定駁回之。民事訴訟法第四百七十一條之規定於小額事件之上訴程序
    準用之。民事訴訟法簡易訴訟及小額訴訟程序，修正施行後，於修正前已繫屬之
    事件，其法院管轄權及審理程序，在地方法院未為終局裁判者，依新法。民事訴
    訟法第四百三十六條之八第一項、第四百三十六條之二十四、第四百三十六條之
    二十五、第四百七十一條、第四百三十六條之三十二、民事訴訟施行法第四條之
    一定有明文。而所謂判決違背法令，上訴人以原判決有不適用法規或適用不當為
    上訴理由時，其上訴狀或理由書應有具體之指摘，並揭示該法規之條項或其內容
    ，若係成文法以外之法則，應揭示該法則之旨趣，倘為司法院解釋或本院之判例
    ，則應揭示該判解之字號或其內容，如依民事訴訟法第四百六十九條所列各款事
    由提起第三審上訴者，其上訴狀或理由書應揭示合於該條款之事實，最高法院六
    十七年台上字第二八七六號判例、七十年台上字第二０二七號判例、七十一年台
    上字第三一四號判例可資參考。是當事人於小額訴訟程序提起上訴，如依民事訴
    訟法第四百六十八條規定，以第一審判決有不適用法規或適用法規不當為理由時
    ，其上訴狀或理由書應有具體之指摘，並揭示該法規之條項或其內容。若係成文
    法以外之法則，應揭示該法則之旨趣。倘為司法院解釋、或最高法院之判例，則
    應揭示該判解之字號或其內容。如以民事訴訟法第四百六十九條所列各款情形為
    理由時，其上訴狀或理由書，應揭示合於該條款之事實。上訴狀或理由書如未依
    此項方法表明者，即難認為已對第一審判決之違背法令有具體之指摘，其上訴自
    難認為合法。
二、經查，查本件訴訟標的金額為新台幣（下同）三萬元，未逾十萬元，按民事訴訟
    法第四百三十六條之八第一項，訴訟標的金額未逾十萬元，應適用小額訴訟程序
    ，而依同法法第四百三十六條之二十四第二項，其上訴非以違背法令為理由，不
    得為之。惟本件上訴人提起上訴，固具載明「被上訴人（即原審被告）所屬崇德
    社區管理委員會未經報備經主管機關核准，無當事人能力，屬非法組織，擅自同
    意外人停用社區停車位而未收取費用，損害上訴人（即原審原告）權利，而上訴
    人停車證之取得，係因被上訴人於欲進入崇德街三十一巷路人設立遮斷器，上訴
    人固有領用，而現使用之法定空地仍有爭議，請求法院履勘；而管理委員會為圖
    利自己停車利益，將停車費調低至一千二百元；上訴人未繳費係因管理委員會未
    經報備核准，且本案如勝訴，扣抵尚有餘；共有人對於各區分所有部分有共同使
    用收益之權原審未依此判決，亦未說明理由」云云，惟上訴人於原審陳明係依民
    法第一百八十四條第一項後侵權行為為其請求權基礎，而其所述公寓大廈管理條
    例係其主張之「權利」，非請求權基礎侵權行為成立之要件，而原審於審酌侵權
    行為成立要件中，於上訴人未舉證被上訴人有不法行為時，即為駁回上訴人於原
    審之請求，並於判決理由第七點載明「因本案事證已臻明確，兩造其餘主張、陳
    述及所提之證據，經審酌後，認均與本件之結論無礙，爰不再一一論述」，是自
    難認有何判決不備理由。另觀上訴狀其敘所述，均未「具體」說明原審決有何不
    適用法規或適用法規不當之情形，並揭示該法規之條項或其內容，或合於民事訴
    訟法第四百六十九條所列各款之事實，自難認對該判決之如何違背法令已有具體
    之指摘，揆諸前揭說明，應認其上訴為不合法。
三、據上論結，本件上訴為不合法，依民事訴訟法第四百三十六條之三十二第二項、
    第四百四十四條第一項、第九十五條、第七十八條，裁定如主文。
中      華      民      國    八十九    年      十      月     二十     日
                                  民事第四庭審判長法   官
                                                   法  官
                                                   法  官
右為正本係照原本作成
如對本裁定抗告須於裁定送達後十日內向本院提出抗告狀
中      華      民      國    八十九    年      十      月     二十     日
~B法院書記官  林佳蘋


司法院資訊處製作；財團法人民間司法改革基金會備份。
